【裁判字號】    90,竹簡,373
【裁判日期】    901023
【裁判案由】    返還消費借貸款
【裁判全文】
臺灣新竹地方法院民事判決  九十年度竹簡字第三七三號
    原      告  新竹國際商業銀行股份有限公司
    法定代理人  丁○○
    訴訟代理人  乙○○
    被      告  丙○○
                戊○○
                甲○○
右當事人間返還消費借貸款事件，本院判決如左：
    主      文
被告應連帶給付原告新台幣拾陸萬零貳拾壹元，及自民國九十年二月四日起至清償
日止，按年息百分之十三計算之利息，暨自民國九十年三月四日起至清償日止，逾期
六個月以內者按上開利率百分之十，超過六個月者按上開利率百分之二十計算之違約
金。
訴訟費用由被告連帶負擔。
    事實及理由
一、原告之聲明：如主文第一項所示。
二、事實摘要：
（一）原告主張被告丙○○於民國（下同）八十七年六月三日邀同被告潘淑禛、甲○○為連帶保證人，向原告借款新臺幣（下同）五十萬元，約定借款期間為八十
      七年六月三日起至九十四年六月三日止，利息按年息百分之十三固定利率計算
      ，並以每月為一期，共分八十四期平均攤還本息，如逾期繳納本息或到期未履
      行債務時，即喪失期限利益，所有債務視為全部到期，應將所欠借款一次清償
      ，如有遲延，並自遲延之日起，逾期六個月以內者，按上開利率百分之十，超
      過六個月者，按上開利率百分之二十加付違約金，連帶保證人即被告戊○○、
      甲○○並自願放棄先訴抗辯權。詎被告丙○○就前開借款僅繳納本息至九十年
      二月三日，計尚積欠本金三十六萬零二十一元，及自九十年二月四日起至清償
      日止按前開利率計算之利息，暨自九十年三月四日起至清償日止逾期六個月內
      者按上開利率百分之十，超過六個月者按上開利率百分之二十計算之違約金，
      被告戊○○、甲○○亦應就前開借款本息、違約金負連帶清償責任，爰依信用
      卡消費借貸及連帶保證之法律關係起訴請求被告三人連帶給付。雖原告曾就前
      開借款向台灣桃園地方法院聲請對被告戊○○核發支付命令，惟該事件因被告
      戊○○聲明異議，原告嗣並未補繳裁判費而經該院在程序上裁定駁回，並未為
      實體判決，而原告就本件借款僅有對連帶保證人訴外人程櫻足部分業經因聲請
      支付命令後未據聲明異議而確定，其餘部分均未確定，從而原告自仍得提起本
      件訴訟，又原告雖有就被告丙○○提供擔保之不動產聲請強制執行，惟目前進
      入第三拍尚未拍定，亦不妨礙原告在本件之請求等情。
（二）被告戊○○則以原告曾就同一事實向台灣桃園地方法院聲請核發支付命令，其
      有向該院聲明異議，嗣經該院駁回原告之訴訟，何以原告又對其提起本件訴訟
      。至被告戊○○雖有擔任前開借款之連帶保證人，惟因借款人即被告丙○○就
      前開借款提供擔保之不動產，目前正由原告聲請強制執行並拍賣中，原告自不
      能對其提起本件訴訟等情置辯。被告丙○○、甲○○則未於言詞辯論期日到場
      ，亦未提出書狀為任何爭執。
三、程序方面：本件被告丙○○、甲○○經合法通知，均未於言詞辯論期日到場，被
    告戊○○經合法通知，未於最後言詞辯論期日到場，核均無民事訴訟法第三百八
    十六條各款所列情形，爰依原告聲請，由其一造辯論而為判決。
四、本院之判斷：
（一）被告簽立前開借據（含連帶保證約定）時，原告之名稱原為新竹區中小企業銀
      行股份有限公司，嗣原告經中央主管機關即財政部之許可，已辦理銀行種類、
      資本總額、所營事業等之變更登記，名稱更改為新竹國際商業銀行股份有限公
      司，所屬之銀行種類亦由便利中小企業信用供給之專業銀行，變更為以收受支
      票存款、供給短期信用為主要業務之商業銀行，且定八十八年四月二十日為變
      更後開始營業之基準日，有原告所提經濟部公司執照影本一份在卷足稽，合先
      敘明。
（二）原告前揭主張之事實，已據其提出借據（含約定條款）、放款客戶往來明細、
      台灣桃園地方法院八十九年度促字第三０四八八號、八十九年度促字第三七八
      六０號支付命令、支付命令確定證明書、台灣桃園地方法院民事執行處通知信
      用卡帳單明細表等各一份為證，核與其所述相符，被告戊○○亦自認其為前開
      借款之連帶保證人等情，被告丙○○、甲○○均未於言詞辯論期日到場，亦未
      提出書狀作何有利於己之聲明或陳述，以供本院審酌，自堪認原告之主張為真
      實。被告戊○○雖辯稱原告業就本件向台灣桃園地方法院聲請核發支付命令，
      嗣經其聲明異議，並經該院駁回原告之訴訟，另原告亦就被告丙○○所提供擔
      保之不動產聲請強制執行並拍賣中，原告自不能對其提起本件訴訟云云；惟按
      訴訟標的於確定之終局判決中經裁判者，除法律另有規定外，當事人不得就該
      法律關係更行起訴，民事訴訟法第四百條第一項固定有明文；惟此係指訴訟標
      的業經裁判者而言，若以訴為不合法而駁回之確定裁判，並非所謂關於訴訟標
      的之裁判，嗣後自得更行起訴（最高法院十八年度上字第二一七號、二十二年
      度抗字第二０三四號判例意旨參照）。查原告固曾就本件訴訟標的對被告戊○○等聲請支付命令，惟因被告戊○○聲明異議，以致原告前開支付命令之聲請
      視為起訴，經台灣桃園地方法院裁定定期命原告補繳裁判費而逾期未予補正，
      乃認其起訴不合法而以九十年度桃簡字第四五二號裁定駁回原告之訴等情，業
      據本院當庭審核被告戊○○提出之前開民事裁定屬實，而被告戊○○亦自認原
      告前聲請核發之支付命令經其聲明異議後，台灣桃園地方法院僅係在程序上駁
      回，並未為實體判決等情，是前開原告之起訴既係因不合法而被駁回，其訴訟
      標的並未經裁判，原告自得更行起訴，被告此部分所辯尚不足採。又依據兩造
      間簽訂之借據所附「借款約定條款」第九條約定：「連帶保證人願連帶保證借
      款人將借款本息如數清償，並且願拋棄先訴（檢索）抗辯權，˙˙˙˙連帶保
      證人絕不抵質押品未經處分或對借款人所有財產未為強制執行或其他藉口延緩
      保證債務之履行」等語，有前開約定條款在卷可考；而查原告目前固有就被告
      丙○○提供擔保之不動產聲請強制執行，惟係進入第三次拍賣尚未拍定等情，
      亦有台灣桃園地方法院民事執行處通知在卷可按，是原告尚未就被告丙○○提
      供擔保之不動產受償自明；又依據前開約定，無論原告是否業就借款人即被告
      丙○○提供之不動產強制執行，均不能作為連帶保證人即被告戊○○、甲○○
      拒絕或延緩清償之理由，從而被告戊○○此部分所辯亦不足採。
（三）從而，原告基於前開消費借貸及連帶保證法律關係，請求被告連帶清償如主文
      第一項所示之借款、利息與違約金，即無不合，應予准許。
五、結論：本件原告之訴為有理由，依民事訴訟法第四百三十六條第二項、第三百八
    十五條第一項前段、第八十五條第二項，判決如主文。
中      華      民      國    九十      年      十      月    二十三    日
                                  臺灣新竹地方法院新竹簡易庭
~B法      官  李承訓
右為正本係照原本作成。
如對本判決上訴，須於判決送達後廿日內向本院提出上訴狀。
~B法院書記官  呂超上
中      華      民      國    九十      年      十      月    二十三    日


司法院資訊處製作；財團法人民間司法改革基金會備份。
